臺灣臺中地方法院刑事判決　94年度自字第53號
自　訴　人　戊○○
　　　　　　　　　　通訊處：臺.
自訴代理人　林坤賢律師
　　　　　　邱華南律師
被　　　告　丙○○
選任辯護人　陳賜良律師
上列被告因公然侮辱案件，經自訴人提起自訴，本院判決如下：
    主    文
丙○○公然侮辱人，處拘役拾日，如易科罰金，以佰元折算
壹日。
    犯罪事實
一、丙○○曾因誹謗案件，經本院於民國（下同）九十二年十二
    月三十一日以九十二年度自字第八一號刑事判決判處拘役
    五十日，臺灣高等法院臺中分院於九十三年三月十一日以九
    十三年度上易字第一六三號刑事判決駁回上訴，緩刑二年確
    定，現仍在緩刑期間內（不構成累犯）。其原為勝傑工業股
    份有限公司（設臺中市西屯區○○區○○路四○一號，以下
    簡稱勝傑公司）之前任總經理，該公司於九十三年股東常會
    中重新改選董監事，由新的經營團隊取得多數董事席次後，
    解除丙○○之總經理職務，並聘任戊○○為新任總經理，惟
    丙○○及其家族仍持有約百分之四十八之股份，其弟乙○○
    仍擔任該公司之董事。丙○○於卸任勝傑公司總經理職務後
    ，另於九十三年十一月十七日設立永上岡有限公司（設臺中
    市○○區○○里○○○路一五二號一樓），擔任代表人，並
    於嗣後之不詳時間，代表永上岡有限公司與勝傑公司簽訂買
    賣契約（勝傑公司方面由丙○○之弟乙○○代表簽約），向
    勝傑公司採購電腦車床。戊○○認為該合約所訂買賣價格過
    低，不利於勝傑公司，要求修改合約條件才願意出貨，丙○○因此大為不滿，多次在電話中與戊○○發生爭執。於勝傑
    公司上班時間之九十四年六月十四日下午五時許，丙○○在
    其弟乙○○陪同下進入戊○○設於勝傑公司二樓之總經理辦
    公室，再度為合約問題大聲與戊○○爭吵，並於同區辦公之
    勝傑公司員工八至十人均得共同聽聞之情況下，動手將戊○○辦公桌上物品全部掃落一地，以此方式公然侮辱戊○○。
二、案經戊○○委任林坤賢律師、邱華南律師向本院提起自訴。
    理    由
一、訊據被告丙○○坦承於前述時間、地點，與自訴人發生爭執
    之事實，惟矢口否認有何公然侮辱之犯行，辯稱：當時伊因
    合約問題，去作商務之協商，因一時心急，據理力爭，講話
    比較大聲而已，並未將戊○○桌上之物品丟擲於地；且總經
    理室在勝傑公司之二樓，訪客須在一樓通報後才能進入，且
    當時總經理室之門是關著的，也不符合不特定多數人共見共
    聞之要件，故不構成公然侮辱云云。惟查：
（一）案發時勝傑公司之二樓有一個營業部大廳，一邊是國外部
      門，一邊是國內部門，還有二個會議室，一個總經理辦公
      室，在二樓上班之員工人數固定維持在八到十人左右，案
      發當時為上班時間，約有八名員工在場辦公，被告丙○○
      及其弟乙○○在總經理室內與自訴人大聲說話，聲量達於
      門外，為在場員工所共同聽聞，並聽見摔東西聲音等情，
      業據證人即勝傑公司之外銷營業部經理甲○、國外業務人
      員丁○○在庭證述甚詳。至於證人即該公司之美工人員謝
      淑珍雖未聽見摔東西聲響，但亦聽見被告等人在總經理室
      內大聲說話等情，亦據證人謝淑珍在庭證述無誤。此外復
      有自訴人提出之照片四張在卷可稽，堪認自訴人所稱被告
      在總經理辦公室內與其大聲爭吵並將其桌上之東西掃落一
      地之情，應屬實在。被告空言否認，應係卸責之語，不足
      採信。
（二）次按刑法分則中「公然」二字之意義，祇以不特定人或多
      數人得以共見共聞之狀況為己足，所謂「多數人」，係包
      括「特定之多數人」在內，至其人數應視立法意旨及實際
      情形已否達於公然之程度而定，司法院大法官會議釋字第
      一四五號解釋文及解釋理由書闡釋甚明。查在勝傑公司二
      樓上班之員工人數固定維持在八到十人左右，被告為本件
      犯行之時，為上班時間，約有八名員工在場辦公，得共同
      聽聞，此外勝傑公司共有一百多名員工，得自由出入二樓
      辦公區等情，業據前述證人甲○等人證述明確，則本件具
      有特定之多數人得以共見共聞之狀況，符合刑法第三百零
      九條第一項所稱「公然」之要件。被告辯稱不符「公然」
      之要件云云，亦非可採。
（三）又刑法第三百零九條第一項所稱之「侮辱」，指以人難堪
      為目的，以言語、文字、圖畫或動作，表示不屑、輕蔑或
      攻擊之意思，足以對於個人在社會上所保持之人格及地位
      ，達貶損其評價之程度者，均屬之。被告於與自訴人發生
      爭執後，當面將自訴人桌上物品掃落一地，自係以動作表
      示不屑、輕蔑或攻擊之意思，又係於上班時間在自訴人辦
      公室內為之，有多數公司職員在場聽聞，自足以對於自訴
      人在該公司內之總經理地位發生貶損，故符合刑法第三百
      零九條第一項公然侮辱罪之構成要件無疑。本件事證明確
      ，被告犯行洵堪認定。
二、核被告丙○○所為，係犯刑法第三百零九條第一項之公然侮
    辱罪。自訴代理人雖以：被告所犯係同條第二項之強暴侮辱
    罪云云，惟查被告僅將自訴人桌上物品掃落一地，該等動作
    並未及於自訴人之身體，故尚不構成同條第二項之強暴侮辱
    罪，併此敘明。爰審酌被告犯罪之動機、目的、手段，犯罪
    所生之危害、犯罪後之態度等一切情狀，量處如主文所示之
    刑，並諭知易科罰金之折算標準。
三、自訴意旨另以：被告丙○○於前述時、地，亦以「幹你娘」
    、「幹你娘雞歪（臺語）」等語辱罵自訴人云云，訊據被告
    堅決否認此節，另訊之在場證人甲○、丁○○、謝淑珍等人
    ，均無人聽得此等言語，依法應為有利於被告之認定。惟自
    訴人就此與前述有罪部分，係以實質一罪提起自訴，爰不另
    為無罪之諭知。
據上論斷，應依刑事訴訟法第三百四十三條、第二百九十九條第
一項前段，刑法第三百零九條第一項，第四十一條第一項前段，
罰金罰鍰提高標準條例第一條前段、第二條，判決如主文。
中　　華　　民　　國　　94　　年　　11　　月　　21　　日
                  刑事第六庭    審判長法　官　簡源希
                                      法　官　戴博誠
                                      法　官　林念祖
以上正本證明與原本無異。
如不服本判決，應於送達後十日內向本院提出上訴狀（須附繕本
），上訴於臺灣高等法院臺中分院。
                                      書記官　謝明倫
中　　華　　民　　國　　94　　年　　11　　月　　23　　日
附錄論罪科刑法條
中華民國刑法第309條
 (公然侮辱罪)
公然侮辱人者，處拘役或三百元以下罰金。
以強暴犯前項之罪者，處一年以下有期徒刑、拘役或五百元以下
罰金。
